【裁判字號】    89,訴,1056
【裁判日期】    890626
【裁判案由】    殺人未遂
【裁判全文】
臺灣臺中地方法院刑事判決                        八十九年度訴字第一五六號
    公  訴  人  臺灣台中地方法院檢察署檢察官辛○○
    被      告  己○○
    選任辯護人  張皓帆
                羅豐胤
    被      告  丙○○
    選任辯護人  楊益松
右列被告因殺人未遂案件，經檢察官提起公訴 (八十九年度偵字第一六四一號），本
院判決如左：
    主  文
己○○、丙○○共同殺人未遂，均處有期徒刑陸年；又共同傷害人之身體，均處有期
徒刑壹年。均應執行有期徒刑陸年拾月。
    事  實
一、丙○○、己○○於民國八十八年八月二十一日凌晨三時許，與甲○○、綽號「阿
    同」二名已成年男子共同前往臺中市○○鄉○○路四段二二三號大雅保齡球館打
    球，期間丙○○、己○○大聲叫囂、斥罵清潔工壬○○，引起該球館主任洪榮輝
    、技工庚○○、計分員戊○○及乙○○等人前來關注，不料己○○、丙○○二人
    竟共同基於殺人及以脅迫使他人行無義務事之犯意聯絡，喝令洪榮輝至球道上，
    以保齡球擲擊、手、腳毆踹洪榮輝，致洪榮輝傷重倒臥球道不起後，繼續持約十
    磅、十二磅重之保齡球，近距離由上往下丟，攻擊洪榮輝之頭、胸等部位之要害
    ，且邊打邊稱「給你死、給你死」等語。另又基於共同傷害及以脅迫使人行無義
    務事之犯意聯絡，喝令庚○○、戊○○、乙○○三人至球道旁等待打球處，丙○○與己○○即均先以保齡球擲擊、手、腳毆踹庚○○、戊○○、乙○○等人之腰
    腹部、肩部及手臂等部位，嗣又喝令其三人跪下並繼續毆打，致庚○○受有頭部
    右肩及前臂挫傷胸部挫傷；戊○○受有兩側臉頰瘀傷右髖部挫傷、瘀傷；乙○○
    受有兩側臉頰瘀腫等傷害。丙○○、己○○二人離開後，丙○○為尋找己○○誤
    認遺失行動電話返回到上揭球館，質問庚○○是否看見行動電話未果時，又接續
    出手毆打庚○○。丙○○及己○○嗣進入球館會客室內，詢問有無看見行動電話
    ，見洪榮輝傷重坐在沙發上，仍不放過洪榮輝，由己○○先以腳踹擊洪榮輝之頭
    部後，旋即己○○與丙○○又合力將洪榮輝拉起，聯手以拳頭毆打洪榮輝的頭部
    ，致使洪榮輝受有頭部外傷併急性硬腦膜下腔出血等傷害，經送台中榮民總醫院
    接受顱骨切開術急救，惟洪榮輝因頭部受重物撞擊，致開顱手術後，左側肢體癱
    瘓無法獨立行走，吃飯穿醫均需他人協助，語言功能受損，僅能聽解簡單命令、
    記憶力受損，無法辨識家人及時間地點。
二、案經洪榮輝之妻丁○○、庚○○、戊○○及乙○○訴由臺中縣警察局豐原分局報
    告台灣台中地方法院檢察署檢察官偵查起訴。
    理  由
一、訊據被告己○○對於右揭時地打人之事實固坦承不諱，惟辯稱係因被害人洪榮輝
    收受其購買毒品之金錢後未交付毒品，伊對洪榮輝心存不甘，始於案發當日施用
    毒品後，精神恍惚之下，到保齡球館教訓洪榮輝，並無殺害洪榮輝之意云云。被
    告丙○○對於其夥同被告己○○前往保齡球館毆打被害人洪榮輝、庚○○、戊○○、乙○○受傷等情固不否認，惟辯稱並無持保齡球打人，亦無殺人犯意云云。
    然查，證人甲○○於警訊及本院審理時均證稱：被告己○○及丙○○二人拳打腳
    踢，被打之人倒地抱頭，及其曾在旁勸說不要打等語明確；告訴人庚○○、戊○○及乙○○於偵查及本院審理時均分別指稱：被告二人持保齡球、並以拳、腳近
    距離丟擲、毆打洪榮輝、洪永在、戊○○、乙○○等人，於丟擲、毆打洪榮輝頭
    部之際，並稱給你死；且於離去之後，又為尋找誤遺失之行動電話，再度回到保
    齡球館，丙○○再毆打庚○○，丙○○、己○○再共同先以腳踹擊洪榮輝之頭部
    後，旋即己○○與丙○○又合力將洪榮輝拉起，聯手以拳頭毆打洪榮輝的頭部等
    情歷歷在卷可稽，復有診斷證明書五紙在卷可參。至於證人甲○○雖於警訊證稱
    未見被告持保齡球打人，然其與被告係一同前往打球之友人，其此部份之證詞，
    自有偏頗，不足採證。是被告二人辯稱祇以手、腳，未持保齡球重擊洪榮輝頭部
    云云，諉無足採。按頭部、胸部乃人體重要且脆弱之部位，被告二人明知，竟不
    顧同行友人甲○○在旁勸阻，被告己○○仍高喊給你死，且被告二人仍持質硬量
    重之保齡球或以拳、腳屢屢近身丟擊、毆踹洪榮輝之頭部、胸部，其等殺人之犯
    意甚明，被告二人辯稱無殺人犯意部分顯係卸責之詞，不足採信。
二、另被告己○○辯稱係因被害人洪榮輝收勝其委買毒品之金錢，惟未交付毒品，伊
    心有未甘，始前往尋仇，又滋事當時，其因施用毒品致心神喪失程度，爰聲請送
    鑑定其行為時之精神狀態云云。查，訊據在場之告訴人庚○○、戊○○、乙○○
    等人均稱被告己○○至球館肇事時，並無說其與被害人洪榮輝間有何毒品交易糾
    紛等語在卷。被告己○○所辯因毒品交易糾紛，始打人滋事云云，顯係卸責之詷
    ，不足採信。次查，被告行為時，先至保齡球館購買球局打球，後才找球館員工
    滋事，並於殺害被害人洪榮輝時口喊「給你死」等語，亦據上揭告訴人等指述明
    確，是被告己○○於行為時對於自己所為知之甚明，要無因施用毒品有何精神耗
    弱或心神喪失情形，是其聲請送鑑定，調查其行為時精神狀態，核無必要，併此
    敘明。綜上，被告二人事證明確，犯行洵堪認定。
二、核被告丙○○、己○○所為，係犯刑法第二百七十一條第一項、二項殺人未遂之
    罪、同法第二百七十七條第一項之傷害罪、第三百零四條第一項強制罪。被告二
    人就所犯上開數罪間，均互有犯意之聯絡及行為之分擔，為共同正犯。被告二人
    殺害被害人洪榮輝、毆打被害人庚○○、戊○○、乙○○；喝令脅迫被害人洪榮
    輝、庚○○、戊○○、乙○○行無義務之事等情，分別係以接續意思，於密接時
    時、地點，以類似手法分別犯同一之罪，各為接續犯。至於被告二人毆打洪榮輝
    成傷應為殺人未遂之當然結果，爰不另論傷害罪。另被告二人各係以一行為傷害
    、強制被害人庚○○、戊○○、乙○○等人，為想像競合犯，應依刑法第五十五
    條規定從一重處斷。又被告二人喝令被害人等至球道上，加以毆打傷害及殺害，
    其二人所犯強迫被害人等行無義務之犯行，應分別與傷害及殺人犯行，互有方法
    結果關係，為牽連犯，應依刑法第五十五條規定，各從一重之傷害、殺人罪處斷
    。公訴人認被告二人所犯強制罪犯行部分與所犯傷害、殺人罪部分，犯意個別、
    行為互殊，應予分論併罰，容有誤會，附此敘明。又被告二人所犯上開傷害、殺
    人二罪間，犯意各別，行為互殊，應予分論併罰。另被告二人殺害被害人洪榮輝
    ，惟未生死亡結果，係未遂犯，爰依刑法第二十六條前段規定，按既遂犯之刑減
    輕其刑，故死刑部分減為無期徒刑十五年以下或十二年以上有期徒刑，無期徒刑
    部分減為七年以上有期徒刑，有期徒刑部分則減輕其刑二分之一。爰審酌被告二
    人無故至大雅保齡球館鬧事，並以保齡球丟擲、手腳毆踹被害人庚○○、戊○○
    、乙○○成傷，復持保齡球重擊，並以手腳毆踹被害人洪榮輝頭、胸等要害部位
    ，殺害被害人洪榮輝未果，而致洪榮輝受有重大不治之重傷害，及犯後態度等一
    切情狀，各量處如主文所示之刑，並定其應執行刑。
據上論斷，應依刑事訴訟法第二百九十九條第一項前段，刑法第二百七十一條第一項
、第二項、第二百七十七條第一項、第三百零四條第一項、第二十八條、第五十五條
、第二十六條前段、第五十一條第五款，罰金罰鍰提高標準條例第一條，判決如主文
。
中      華      民      國    八十九    年      六      月    二十六    日
                                  台灣台中地方法院刑事第五庭
                                          法  官  陳  淑  芳
右正本證明與原本無異。
如不服本判決，應於判決送達後十日內向本院提出上訴狀，上訴於臺灣高等法院臺中
分院( 須附繕本 )。
                                          書記官
中      華      民      國    八十九    年      六      月    三十      日
    附  錄
中華民國刑法第二百七十一條
 (普通殺人罪)
殺人者，處死刑、無期徒刑或十年以上有期徒刑。
前項之未遂犯罰之。
預備犯第一項之罪者，處二年以下有期徒刑。
中華民國刑法第二百七十七條
 (普通傷害罪)
傷害人之身體或健康者，處三年以下有期徒刑、拘役或一千元以下罰金。
犯前項之罪因而致人於死者，處無期徒刑或七年以上有期徒刑；致重傷者
，處三年以上十年以下有期徒刑。
中華民國刑法第三百零四條
 (強制罪)
以強暴、脅迫使人行無義務之事或妨害人行使權利者，處三年以下有期徒刑、拘役或
三百元以下罰金。
前項之未遂犯罰之。


司法院資訊處製作；財團法人民間司法改革基金會備份。
